【裁判字號】    90,訴緝,38
【裁判日期】    900110
【裁判案由】    偽造文書等
【裁判全文】
臺灣士林地方法院刑事判決                            九十年度訴緝字第三八號
    公  訴  人  臺灣士林地方法院檢察署檢察官
    被      告  甲○○
右列被告因偽造文書等案件，經檢察官提起公訴（八十八年度偵字第一００六號），
本院判決如左：
    主  文
甲○○行使偽造私文書，足以生損害於他人，處有期徒刑伍月，如易科罰金以參佰元
折算壹日。
偽造「平安旅行社企業有限公司」、「郭燕芳」之印章各壹枚；如事實欄所載「協議
書」上偽造之「平安旅行社企業有限公司」、「郭燕芳」印文各壹枚，均沒收。
    事  實
一、甲○○明知其並無資力，且無意與乙○○合夥經營靠行平安旅行社企業有限公司
    （下稱平安旅行社）之大陸旅遊業務，竟意圖為自己不之所有，於民國（下同）
    八十七年八月十八日，在其位於台北市北投區○○○路○段四十巷十六之二號住
    處，偽造平安旅行社於八十七年八月十八日收取其保證金新台幣（下同）十萬元
    ，並同意其使用平安旅行社位於台北市○○○路○段六十九號四樓辦公室設備之
    「協議書」私文書，後又於當日至其住處附近之刻印店，委請不知情之篆刻師偽
    刻「平安旅行社企業有限公司」及負責人「郭燕芳」之印章各一枚後，加蓋於上
    開偽造之協議書上，足以生損害於平安旅行社及郭燕芳。嗣於同年月二十五日，
    甲○○持上開偽造之協議書至乙○○位於台北市內湖區之住處附近，向其詐稱欲
    合夥經營靠行平安旅行社之大陸旅遊業務，財務方面由乙○○負責，業務方面由
    甲○○負責，每人出資十萬元，乙○○以現金出資，甲○○則簽發發票日為同年
    十二月一日之支票一紙給乙○○，支票到期前，若業務支出超過十萬元，不足額
    部分由乙○○先行墊付，迨支票到期後再由乙○○提示兌領，期間若有營收，甲
    ○○則應將收入交給乙○○保管，以此詐術，使乙○○不疑有他，陷於錯誤而應
    允合夥，期間甲○○即假藉購買機票、開銷等各種名義，陸續詐得十七萬餘元，
    後因甲○○簽發給乙○○之上開支票經提示退票，乙○○向平安旅行社查問，始
    發現上情，甲○○雖於八十七年十二月七日與乙○○簽訂和解書，願分期清償，
    然其分文未付即逃匿至中國大陸，嗣經本院發佈通緝。
二、案經被害人乙○○訴由台灣士林地方法院檢察署檢察官偵查起訴。
    理  由
一、訊據被告甲○○，固坦承有於上開時間、地點，請人偽刻「平安旅行社企業有限
    公司」及負責人「郭燕芳」之印章各一枚後，加蓋於所偽造之上開協議書，並持
    向告訴人陸續拿取十七萬餘元之事實，惟矢口否認涉有詐欺罪嫌，辯稱：伊確實
    有靠行平安旅行社，當初是乙○○向伊表示要跟他合作做這條線，伊有告訴乙○
    ○伊沒有錢，要先用他出資那十萬元，乙○○也答應，之後伊有帶乙○○去幾趟
    大陸，伊把錢用來支付辦公室的費用，如租金及押金，並印些傳單、廣告、日常
    開銷等，伊也有帶約五團的客人出國，但現在都找不到這些資料了，伊支票退票
    後有和告訴人簽訂和解書，但去大陸後半年，因為出車禍腳受傷才沒有辦法回來
    云云，惟查：右揭事實，業據告訴人乙○○指訴甚詳，復有上開偽造之協議書、
    被告簽發之支票（均影本）各一紙附卷可稽，證人平安旅行社之實際負責人袁湧
    清（即郭燕芳之夫）於本院調查中證稱：被告於八十六年九月間進入公司，算是
    試用期間，在八十六年九月二十二日與他簽訂協議書，公司收取押金五萬元，每
    月再繳五千元租金，約定他可使用公司的辦公室，他算是靠行，但對外不希望他
    這麼講等語（見本院九十年十月二十三日問筆錄），是被告縱然曾靠行平安旅行
    社，然其早在八十六年九月間即與平安旅行社簽訂協議書且交付保證金五萬元，
    顯然其於八十七年間取得告訴人所交付之十七萬餘元，與此無涉，是被告雖又改
    口稱：向告訴人拿來的錢，是還先前向人借來繳交五萬元的保證金云云，顯係飾
    卸之詞，不足採信；另被告自承取得款項後有帶約五團的客人出國等語，是其既
    有帶團，衡情應有收入，然其卻分文未交給告訴人，迄今仍無法提出其支出款項
    之明細，顯與常理有違，且被告自承其當時並無資力，是被告明知其並無資力，
    且早已靠平安旅行社，並已繳交保證金，其竟以偽造之協議書誑騙告訴人靠行合
    夥，俟支票退票後雖於八十七年十二月七日與告訴人簽訂和解書（有和解書影本
    一份在卷可參），約定分期清償，然其分文未付之情況下，即逃匿至中國大陸，
    迄九十年八月間因瓦斯爆炸受傷為就醫返台始被查獲，足見其當初確有不法所有
    之詐欺意圖甚明。所辯不足採信，本案事證明確，被告之犯行洵堪認定。
二、核被告所為，係犯刑法第三百三十九條第項之詐欺取財罪及同法第二百十六條、
    第二百十條之行使偽造私文書罪。查被告利用不知情之篆刻師偽刻「平安旅行社
    企業社有限公司」及「郭燕芳」之印章，為偽造印章罪之間接正犯。又被告偽造
    印章之行為，乃偽造私文書之部分行為，其偽造私文書後持以行使，偽造私文書
    之低度行為為行使偽造私文書之高度行為所吸收，均不另論罪。被告所犯上開二
    罪間具有手段、目的之牽連關係，為牽連犯，應從一重論以行使偽造私文書罪處
    斷。又被告雖然共詐騙告訴人十七萬餘元，然此係被告以一偽造之協議書陸續詐
    騙所得，顯係一詐欺犯意下之接續行為，公訴人論連續犯關係，容有未洽。爰審
    酌被告犯罪之目的、動機、犯罪後未完全坦承犯行之態度、對告訴人所生之損害
    、尚未賠償告訴人等一切情狀，量處如主文所示之刑。再，按中華民國刑法第四
    十一條業於中華民國九十年一月十日公布修正，並於同年一月十二日生效，該條
    第一項規定：「犯最重本刑為五年以下有期徒刑以下之刑之罪，而受六個月以下
    有期徒刑或拘役之宣告，因身體、教育、職業、家庭之關係或其他正當事由，執
    行顯有困難者，得以一元以上三元以下折算一日，易科罰金。但確因不執行所宣
    告之刑，難收矯正之效，或難以維持法秩序者，不在此限。」其第二項規定「併
    合處罰之數罪，均有前項情形，其應執行之刑逾六月者，亦同。」經查本件被告
    犯罪後，上開法律既有變更，比較新舊法之結果，新法對被告較有利，應依刑法
    第二項第一項前段規定適用裁判時之法律即刑法第四十一條前段之規定，諭知易
    科罰金之折算標準。
三、被告所偽造之「平安旅行社企業有限公司」、「郭燕芳」印章各壹枚，雖未扣案
    ，惟亦未能證明已滅失，應依刑法二百十九條規定併予宣告沒收；如事實欄所載
    偽造之協議書已交給告訴人，非被告所有之物，然其上偽造之「平安旅行社企業
    有限公司」、「郭燕芳」印文各壹枚，亦應依同上法條規定告沒收。
據上論斷，應依刑事訴訟法第二百九十九條第一項前段，刑法第二條第一項前段、第
二百十六條、第二百十條、第三百三十九條第一項、第五十五條、第四十一條第一項
前段、第二百十九條，罰金罰鍰提高標準條例第一項前段、第二項，判決如主文。
本案經檢察官張嘉芬到庭執行職務
中   華      民      國      九十      年      十一   月    六         日
                                      臺灣士林地方法院刑事第四庭
                                          法  官  楊迺伶
右正本證明與原本無異。
如不服本判決，應於判決送達後十日內，向本院提出上訴狀。
附錄本案論罪科刑法條全文：
刑法第二百十條、二百十六條


司法院資訊處製作；財團法人民間司法改革基金會備份。
